【裁判字號】    94,訴緝更,1
【裁判日期】    950420
【裁判案由】    毒品危害防制條例
【裁判全文】
臺灣桃園地方法院刑事判決             94年度訴緝更字第1號
公  訴  人  臺灣桃園地方法院檢察署檢察官
被      告  甲○○
                    （另案在臺灣高雄監獄執行）
指定辯護人  本院公設辯護人楊晴翔
上列被告因違反毒品危害防制條例案件，經檢察官提起公訴（9
1年度偵字第11136號），本院於民國94年5月24日以93年度訴緝
字第154號判決免訴，茲公訴人不服提起上訴，復經臺灣高等法
院於94年9月19日以94年度上訴字第2412號撤銷原判決發回更審
，本院更為判決如下：
    主   文
甲○○被訴販賣第二級毒品部分無罪；被訴持有第二級毒品部分
免訴。
    事   實
一、公訴意旨略以：被告甲○○曾有違反麻醉藥品管理例案件、
    賭博前案紀錄，基於意圖營利之概括犯意，先於民國91年5
    月間，在高速公路南崁交流道下附近（桃園縣境內），以新
    臺幣（下同）100,000 元之價格，向一名真實姓名年籍不詳
    綽號「阿同」之成年男子（下稱「阿同」），販入第二級毒
    品甲基安非他命1 批，再於同年6 月12日8 時許，在高速公
    路北港交流道下附近（嘉義縣境內），以120,000 元之價格
    ，向該「阿同」，販入第二級毒品甲基安非他命1 包（毛重
    15 1.51 公克）。嗣警接獲檢舉，於91年6 月12日21時10分
    許，持本院所核發之搜索票，在桃園縣桃園市○○街148 之
    4 號前，在被告身上起出甲基安非他命一包（毛重151.51公
    克），再依檢舉人所指，至該屋內廚房瓦斯爐下起出甲基安
    非他命1 包（毛重8.496 公克）、電子磅秤1 台、夾鏈袋1
    包（143 個）等物。因認被告涉有違反毒品危害防制條例第
    4 條第2 項之販賣第二級毒品罪嫌云云。
二、按犯罪事實應依證據認定之，無證據不得認定其犯罪事實，
    又不能證明被告犯罪者，應諭知無罪之判決，刑事訴訟法第
    154 條第2 項、第301 條第1 項定有明文。刑事訴訟法上所
    謂認定犯罪事實之證據，係指足以認定被告確有犯罪行為之
    積極證據而言，如未能發現相當證據或證據不足以證明，自
    不能以推測或擬制之方法，以為裁判基礎，最高法院29年度
    上字第3105號及40年臺上字第86號分別著有判例；又認定不
    利於被告之事實，須依積極證據，苟積極證據不足為不利被
    告之認定時，即應為有利於被告之認定，更不必有何有利之
    證據，最高法院30年度上字第816 號判例參照。且刑事訴訟
    上證明之資料，無論其為直接或間接證據，均須達於通常一
    般之人均不致有所懷疑，而得確信其為真實之程度，始得據
    為有罪之認定，若其關於被告是否犯罪之證明未能達此程度
    ，而有合理懷疑之存在，致使無從形成有罪之確信，根據「
    罪證有疑，利於被告」之證據法則即不得遽為不利被告之認
    定，亦有最高法院76年度臺上字第4986號判例可稽。
三、公訴人認被告涉犯上述罪嫌，無非係以：
  (1)被告經查獲後解送內勤檢察官訊問後交保候傳即傳喚不到，
    而其於內勤檢察官訊問時指稱遭刑求逼供，然並未「釋明」
    於何時？何地？遭何人？以何方式？前後歷時多久？以何工
    具？對身體何部位？加以刑求，甚至刑求後使其何部分之筆
    錄記載為真實？何部分為不實？然經檢察官勘驗警詢筆錄之
    錄音帶，結果發現「一、錄音帶內容與筆錄內容相符，且為
    全程錄音，即邊詢問邊製作筆錄。二、警方並於作完第2 頁
    筆錄後，交付當事人親閱，要其邊看邊作第3 頁筆錄，最後
    並經當事人確認筆錄內容後始簽名蓋指印於上。三、警詢錄
    音帶Ａ面錄完，錄至Ｂ面前段，全程約為50分鐘。四、警製
    作筆錄時，其態度、語氣等平和。」，製有勘驗筆錄1 份在
    卷足憑，並未見有施強暴、脅迫及不正方法等情事。參以被
    告於解送該地檢署時由該署檢驗員所為之身體勘驗，僅為胸
    部、胸骨處、雙手腕有表淺瘀斑，非嚴重外傷，有驗傷診斷
    書1 紙、並攝有照片2 張附卷可憑，依該受傷之部位及傷勢
    以觀，實不足以逕認係遭外力所致。況警方係移送被告涉犯
    毒品危害防制條例第11條第2 項之非法持有第二級毒品罪嫌
    ，並未就被告於警詢所未承認之販賣重罪罪名移送，而被告
    當時身上正有重達151.51公克之甲基安非他命，員警製作筆
    錄時，實乏可想像之動機如績效等以誣陷被告。是被告嗣後
    於內勤檢察官訊問時，辯稱警詢中遭刑求逼供云云，洵不足
    採。
  (2)被告於警詢時坦承上開毒品為綽號「阿同」之人所售，夾鏈
    袋及電子秤則為「阿同」所暫時寄放，然其於內勤檢察官訊
    問時，則改稱上開毒品、夾鏈袋、電子秤均為綽號「阿同」
    之人所寄放云云。經查：被告曾於90年1 月16日，在新竹縣
    新豐鄉為警查獲安非他命、磅秤等物作為證據，經警移送非
    法販賣毒品罪嫌，嗣雖經臺灣新竹地方法院檢察署以90年度
    偵字第665 號不起訴處分，有該不起訴處分書在卷可佐，然
    被告深知夾鏈袋及電子秤為非法販賣毒品之有力罪證，應堪
    認定。而被告完全不知綽號「阿同」者之聯絡方式，亦不知
    其確切之年籍資料，已為其陳明在卷，依事理之常，該綽號
    「阿同」者又何以會將政府邇來所大力查緝之毒品等相關物
    品交付被告保管？是被告辯稱上開物品為他人所寄放，除足
    益徵員警無刑求之事實，更證被告事後圖卸。
  (3)本件查獲之白色或無色透明結晶或結晶性粉末，屋內起獲二
    包，毛重共8.496 公克，被告身上攜帶者為1 包，毛重151.
    51公克，均檢出甲基安非他命成分，有行政院衛生署管制藥
    品管理局檢驗成績書在卷可佐，依毒品市場交易行情，該數
    量之安非他命有十數萬元以上之價值，是被告於警局初詢時
    供陳所查獲之毒品係其各以100,000 元、120,000 元購入等
    詞，應堪採信。
  (4)被告自89年10月1 日起即未參加全民健康保險，有中央健康
    保險局北區分局函之投保歷史暨投保單位基本資料1 紙附卷
    可憑，可見其自該時起即無固定之工作與收入。又被告雖曾
    因施用第二級毒品案件，經送觀察、勒戒，然因無繼續施用
    毒品傾向，而為臺灣新竹地方法院檢察署於90年2 月5 日，
    以90年度毒偵字第198 號不起訴處分，有該不起訴處分書及
    法務部全國檢察官線上查詢刑案人犯在監所最新資料系統查
    詢結果各一份在卷足稽，衡情被告對毒品吸食之依賴程度不
    高。而安非他命毒品每天口服劑量約為2.5 至25毫克、肌肉
    注射劑量約為15至20毫克、靜脈注射劑量約為10至15毫克，
    人體最低致死劑量為1公克，另體重為60公斤之人，其致死
    量約為4.2 公克，有法務部調查局87年12月31日87發技 (一
    )字 第87092970號函足憑，而本件被告為警查獲持有安非他
    命毛重高達160.006 公克（起訴書誤載為156.006 公克），
    其數量之巨，已非單純自用所得消耗者，被告亦無必要及資
    力購買上開毒品，是被告於警詢時辯稱為所查獲之毒品為供
    自用云云，顯違常情，不足採信。佐之現場尚查獲電子秤、
    分裝袋等物，顯見被告係出於分裝營利之意圖為購入上開毒
    品。按販賣毒品罪之販賣行為，只須有營利行為而販入毒品
    即為該當，最高法院25年非字第123 號、67年臺上字1675號
    、67年臺上字第2500號判例意旨及91年度臺上字第2048號判
    決意旨足資參照，被告意圖營利而販入毒品，應以販賣毒品
    罪論科。
  (5)此外，復有臺北市政府警察局中山分局查獲涉嫌毒品危害防
    制條例毒品初步鑑驗報告書、搜索筆錄、搜索經過及結果陳
    報書、扣押物品目錄表在卷可證，是被告犯行堪以認定。為
    其論據。
四、惟訊據被告甲○○則堅詞否認有何意圖營利而販入之販賣第
    二級毒品之犯行，辯稱：我無販賣安非他命，在我身上查獲
    的那包安非他命，是我於91年6 月12日8 時許在北港交流道
    附近，以120,000 元向綽號「阿同」之人買的；而在瓦斯爐
    下查扣之安非他命1 包，則是我於查獲前幾天在桃園市向綽
    號「阿明」之人買的，當時約買了8 、9 公克，買這些安非
    他命都是供我自己吸食之用；另扣案之分裝袋、電子秤是「
    阿同」於91年5 月在南崁交流道交予我寄放，因他要回嘉義
    ，怕在路上遇到臨檢等語。經查：
  (一)本件係承辦員警依秘密證人A1之檢舉而搜索被告位於桃園縣
    桃園市○○街148 之4 號住處進而查獲一節，有本院91年度
    聲搜字第442 號刑事卷宗影本1 份在卷可參。而秘密證人A1
    於警詢中固指證：我要向警方檢舉一名綽號「小朱」（即被
    告）持有、販賣安非他命及海洛因，我只知該人的綽號為「
    小朱」，現居於桃園市○○街148 號之4 （5 樓），我曾於
    該住處目睹其販賣安非他命給他人，約有半公斤的安非他命
    置於廚房瓦斯爐下方，我去過該處3 次云云（參見臺灣桃園
    地方法院檢察署91年度偵字第11136 號偵查卷第169 頁），
    然秘密證人A1於94年2 月22日經本院傳喚到庭時，卻結證稱
    ：是我前男友叫我出名指證，筆錄內容是我男友講的，由我
    簽名，我沒有看過就簽名，我只有與我男友去過被告慈光街
    之居所1 次，沒有看過被告施用或藏放毒品，警詢筆錄都是
    我男友與警察的對話，我沒有聽到，我還有1 次是去看被告
    家的門牌，我男友說要報警抓他等語（參見本院卷第59 頁
    至第62頁），足見警方對秘密證人A1檢舉所製作之警詢筆錄
    ，在形式上雖符合搜索之要件而經本院准予核發搜索票，然
    其內容實質上乃A1之前男友假其名義而為，況被告復指稱與
    該人有隙，則該人於警詢中所述，於客觀上尤難排除有挾怨
    誣指之可能，是否可信，已非無疑。且本院雖經由秘密證人
    A1查得其前男友之真實年籍及戶籍資料，然該人屢經本院傳
    喚暨經訴警拘提均未能到庭，此有送達證書及拘票在卷可考
    ，因之檢察官及辯護人亦無從對之行交互詰問程序，以推敲
    其指述內容之真實性，是徒憑其警詢中所述，顯不足採為認
    定被告有罪之證據。
  (二)關於扣案電子秤、夾鏈袋之來源，被告自警詢時起，以迄本
    院審理時止，均否認為其所有，辯稱：上開物品係綽號「阿
    同」之人所寄放等語，且上開物品與第二級毒品之歸屬究屬
    二事，尚難僅因被告就查扣之第二級毒品甲基安非他命，是
    否為「阿同」所寄放，於警詢及內勤檢察官訊問時所述不一
    ，即遽謂被告此部分辯解不可採。另被告既自陳向「阿同」
    購買毒品，則「阿同」為免被告一旦為警查獲即將之供出，
    而不令被告知悉其真實姓名及年籍，及被告不欲其毒品之上
    游來源遭警查緝，而向警隱瞞其與藥頭之聯絡方式，均屬事
    理之常，是以被告受其藥頭「阿同」所託代為保管電子秤及
    夾鏈袋，衡諸情理，亦非難以想像之事。是公訴意旨基於上
    述諸情，逕認被告所辯上開物品係他人寄放，全屬無稽，自
    嫌速斷。況電子秤及夾鏈袋之價值非鉅，於市面上取得甚易
    ，且該2 種物品之用途頗多，其中施用毒品者亦常以電子秤
    量秤購入毒品是否短少，夾鏈袋更可用以包裝毒品供外出施
    用，均非僅止於販毒一端，自難僅以在被告住處扣得電子秤
    及夾鍊袋即遽而推論其必有販賣之意圖。
  (三)再者，本件查獲之白色或無色透明結晶或結晶性粉末，經檢
    察官送請行政院衛生署管制藥品管理局檢驗結果，均檢出甲
    基安非他命成分，其中在上開住處之瓦斯爐下查扣之2 小包
    ，實稱毛重共計8.496 公克（含塑膠袋重）；在被告身上扣
    得之1 包，實稱毛重151.51公克（含塑膠袋及標籤紙重）等
    情，固有行政院衛生署管制藥品管理局檢驗成績書1 紙在卷
    可參。然持有毒品之原因不一而足，或為單純持有，或為吸
    食而持有，訊之被告則堅稱：扣案之甲基安非他命係其己身
    吸食之用。而被告前於90年間，即因施用第二級毒品安非他
    命案件，經依臺灣新竹地方法院以90年度毒聲字第151 號裁
    定送觀察、勒戒後，認無繼續施用毒品之傾向，由臺灣新竹
    地方法院檢察署檢察官於90年2 月5 日以90年度毒偵字第19
    8 號為不起訴處分確定，詎被告猶未能戒斷毒癮，又基於施
    用毒品安非他命之概括犯意，自90年2 月中旬某日起至93年
    11月21日止，在上開住處、新竹縣新豐鄉等處，連續多次施
    用第二級毒品安非他命，嗣為警分別於：(1)91年6 月12日21
    時10分許，在上開住處查獲。(2)91年11月11日21時30分許，
    在桃園縣新屋鄉○○○路○ 段387 號前查獲。(3)93年年11月
    23日4 時許，在同縣中壢市○○○路與龍岡路口查獲，被告
    經依本院以91年度毒聲字第2377號裁定送觀察、勒戒後，認
    有繼續施用毒品之傾向，經本院於94年4 月25日以94年度易
    字第11號判決，判處有期徒刑10月確定，亦有上開刑事判決
    電腦列印本及臺灣高等法院被告前案紀錄表各1 紙在卷可佐
    ，顯見被告沾染甲基安非他命之毒癮甚深，是其為長期施用
    ，兼得以較低廉之單價購進該等毒品，而持有扣案之甲基安
    非他命實稱毛重共計160.006 公克，實難認有何悖於一般經
    驗法則之處，再佐以被告為警查獲時，甫將實稱毛重達151.
    51公克之該包甲基安非他命攜返家門之情，亦經證人即承辦
    員警吳彬林於本院92年3 月28日訊問時到庭證述屬實，可見
    被告復無將上開毒品分裝或攜之外出以交付買主之情事，由
    此益徵被告所辯：該等毒品僅供己施用等語，應非憑空杜撰
    。
  (四)另公訴意旨雖以：被告自89年10月1 日起即未參加全民健康
    保險，有中央健康保險局北區分局函之投保歷史暨投保單位
    基本資料1 紙附卷可憑，而認被告自該時起即無固定之工作
    與收入云云。然被告對此則辯稱：被查獲當時，在新豐鄉的
    進億電器公司、大進倉儲公司工作，是做運輸佛像的工作，
    是按趟來計算，不是月結，所以沒有扣繳憑單，算件以後公
    司就沒有幫我投保，跑件1 個月有60,000元，後來還有在新
    豐鄉紅毛港與他人合夥開「樺慶海釣場」，生意好的話，有
    100,000 餘元，海釣場不用報稅等語。而參之被告前經臺灣
    新竹地方法院檢察署檢察官就其涉嫌販賣及施用第二級毒品
    罪嫌為不起訴處分之理由中亦明確記載：被告確實有與他人
    在新竹縣新豐鄉○○○路上合夥開設「樺慶海釣場」一情，
    此有臺灣新竹地方法院檢察署檢察官90年度偵字第665 號及
    90年度偵字第198 號不起訴處分書各1 份在卷可憑，足見被
    告上開所辯，尚非全然不可採信。是以被告當時所經營之海
    釣場及另行從事運輸佛像工作之公司，既屬不用申報所得稅
    及未替被告加入健保，則被告自無任何健保記錄，理屬當然
    ，然尚不可據此推論被告當時並無固定之工作及收入，否則
    現今社會上檳榔攤及流動攤販業者，均屬不用報稅之人，然
    渠等每月實際收入實超出一般受薪階級每月固定薪資所得，
    是以公訴意旨此部分所認，亦有未洽，而難採為不利被告認
    定之依據。
  (五)又公訴意旨認：被告先於91年5 月間，在南崁交流道下附近
    ，以100,000 元之價格，向「阿同」販入第二級毒品甲基安
    非他命1 批等語，顯係以被告於警詢中之供述為其論據。惟
    按被告之自白，不得作為有罪判決之唯一證據，仍應調查其
    他必要之證據，以察其是否與事實相符，刑事訴訟法第156
    條第2 項定有明文。查被告警詢時固直承：瓦斯爐下的安非
    他命是我於1 個半月前在南崁交道下以100,000 元向「阿同
    」所購後剩下來的云云，惟於本院93年12月16日行準備程序
    時則改稱：我只有向「阿同」買過1 次安非他命，是6 月12
    日8 時許在北港交流道以120,000 元買的，數量是4 兩，我
    沒在5 月份買等語；嗣並於本院94年5 月10日審理時供稱：
    瓦斯爐下查扣之安非他命是以6,000 元向桃園的「阿華」買
    的等語；繼於本院95年4 月6 日審理時續稱：我只向「阿同
    」買過1 次，就是查獲當日以120,000 元買的那次，在廚房
    查扣之安非他命8 點多公克，是向桃園的「阿華」或「阿明
    」買的等語，是被告於警詢中之自白，既與其於準備程序及
    審理中所述相左，是否與事實相符，已非無疑。此外復查無
    其他積極事證足資擔保被告警詢中自白之真實性，自難憑以
    認定被告即有前揭公訴人所指以100,000 元向「阿同」販入
    甲基安非他命之犯行。
  (六)末查，臺北市政府警察局中山分局查獲涉嫌毒品危害防制條
    例毒品初步鑑驗報告書、搜索筆錄、搜索經過及結果陳報書
    、扣押物品目錄表等件，至多僅足證明被告為警查獲第二級
    毒品甲基安非他命、電子磅秤及夾鏈袋等物，尚難據以證明
    被告有何意圖營利而販入之販賣第二級毒品犯行。
五、綜上所述，被告所辯：扣案毒品僅供己施用等語，依本院調
    查證據之結果，尚非全然不可採信。是本案依現存證據，並
    不足以證明被告有何販賣第二級毒品之犯行，本院復查無其
    他積極證據足資認定被告確有公訴人所指之販賣第二級毒品
    犯行，不能證明其販賣第二級毒品犯行，此部分依法應為無
    罪判決之諭知。至於被告持有扣案第二級毒品甲基安非他命
    之犯行，因被告持有之目的係供本身施用之需，其持有之低
    度犯行為施用之高度犯行所吸收，亦即持有犯行與施用犯行
    為實質上一罪關係，而被告於本次即91年6 月12日為警查獲
    後施用第二級毒品海洛因之犯行，業經另案判決處刑確定，
    既如前述，則被告此部分持有第二級毒品甲基安非他命之犯
    行，即為已判決確定之施用犯行效力所及，此部分依刑事訴
    訟法第302 條第1 款規定自應諭知免訴之判決。
據上論斷，應依刑事訴訟法第301 條第1 項、第302 條第1 款，
判決如主文。
本案經檢察官崔秉君到庭執行職務。
中    華    民    國    95    年    4     月    20    日
                刑事第十一庭 審判長法  官  蔡 榮 澤
                                   法  官  魏 于 傑
                                   法  官  丁 俊 成
以上正本證明與原本無異。
如不服本判決，應於判決送達後10日內向本院提出上訴狀（應附
繕本），上訴於臺灣高等法院。
                                   書記官  簡 慧 瑛
中    華    民    國    95    年    4     月    20    日


司法院資訊處製作；財團法人民間司法改革基金會備份。
